【裁判字號】    89,易,1470
【裁判日期】    890721
【裁判案由】    強制
【裁判全文】
臺灣臺中地方法院刑事判決                        八十九年度易字第一四七號
    公  訴  人  台灣台中地方法院檢察署檢察官
    被      告  乙○○
    選任辯護人  羅裕欽
右列被告因強制案件，經檢察官提起公訴（八十八年度偵字第二０九五九號），本院
判決如左：
    主  文
乙○○無罪。
    理  由
一、公訴意旨略以：被告乙○○因告訴人呂福春、甲○○父子，向其購買之車排牌號
    碼ＵＶ─八七九號營大貨車一部，尚欠車款及各項稅捐費用共新台幣（下同）二
    百三十三萬六千八百八十七元未付，經被告乙○○屢次催繳無著，嗣被告之子許
    明全（另經臺灣臺中地方法院檢察署檢察官不起訴處分）於民國八十七年十一月
    十五日下午三時許，在台中縣大里市○○○路二○六號附近，因見告訴人甲○○
    駕駛車牌號碼ＴＩ─七○八號大貨車（該車所有人為其父呂福春，靠行在東記交
    通公司）停在路旁卸貨，即通告知被告乙○○前來向告訴人甲○○催討債務，詎
    被告乙○○竟趁甲○○不在現場之際，強行開走該大貨車，並將該車停放在台中
    縣烏日鄉○○路二六九號順益車行停車場內，妨害告訴人甲○○行使對該大貨車
    之權利，因認被告涉犯刑法第三百零四條第一項之罪嫌等語。
二、按犯罪事實應依證據認定之，無證據不得推定其犯罪事實，又不能證明被告犯罪
    者，應諭知無罪之判決，刑事訴訟法第一百五十四條、第三百零一條第一項定有
    明文。次按認定不利被告之事實，須依積極證據，苟積極證據不足為不利於被告
    事實之認定時，即應為有利被告之認定；且告訴人之告訴，係以使被告受刑事訴
    追為目的，是其陳述是否與事實相符，仍應調查其他證據以資審認，亦有最高法
    院三十年上字第八一六號、五十二年台上字第一三００號判例可資參照。又刑法
    第三零四條以強暴、脅迫妨害人行使權利之強制罪，須以強暴脅迫之方法，犯該
    條之罪為其構成要件，而所謂「強暴」乃指逞強施暴，即對於他人身體，以武力
    加以不法攻擊而言，「脅迫」乃威脅逼迫，即以言詞姿態脅迫他人，足使人心生
    畏懼之謂。
三、本件公訴人認被告乙○○涉犯強制罪嫌，係以縱使被告係為使告訴人甲○○與其
    解決債務糾紛而將該大貨車駛離，亦不得阻卻違法等情為其論據。訊據被告乙○
    ○固坦於上揭時、地將車號ＴＩ─七○八號大貨車駛離現場至台中烏日鄉○○路
    二六九號順益車行停車場內停放之事實不諱，惟堅決否認有何強制犯行，辯稱：
    告訴人甲○○購買之ＵＶ─八七九號營業大貨車靠行在伊之全來發交通公司，惟
    告訴人甲○○積欠伊之公司車款、保險費及其他各項稅捐共計二百三十三萬餘元
    ，至今乃未付清，嗣於上述時、地，其子許明全發現告訴人甲○○駕駛車牌號碼
    ＴＩ─七○八號大貨車停於台中縣大里市○○○路二０六號附近，立即通知伊前
    來處理上述債務，伊到達現場時告訴人甲○○避不見面，並已離開該處，伊見該
    大貨車停放該處妨礙交通，且為促使告訴人甲○○出面解決債務，乃以行動電話
    連絡告訴人甲○○，請其出面處理，如不出面解決，將把車開至台中縣烏日鄉○
    ○路二六九號順益車行停車場內，請告訴人甲○○至順益車行取車，而告訴人甲
    ○○於電話中並未表示不同意被告將大貨車開至順益車行，且告知ＴＩ─七○八
    貨車所靠行之東記交通公司經理李明煌電話，請伊與自行聯絡李明煌處理，伊遂
    以電話連絡李明煌告知伊將車子開走，並請李明煌至順益車行與伊處理等語。經
    查，本件告訴人甲○○確向被告經營之正發關係企業購買上揭ＵＶ─八七九號大
    貨車，且尚積欠車款、保險費及其他各項稅捐等債務，未清償予被告，嗣被告之
    子許明全於上揭時間，在台中縣大里市○○○路二０六號處，發現告訴人駕駛車
    號ＴＩ─七○八號大貨車停放該址時，乃通知被告至台中向告訴人甲○○催討債
    務，而被告至現場時，告訴人甲○○已離開現場等情，業證人許明全於警訊及偵
    查中證述明確，並有被告提出告訴人甲○○簽發之支票影本十六紙、附條件買賣
    契約書、存證信函影本、訂車約定書影本在卷可憑，而告訴人甲○○於警訊中亦
    曾供述：．．被告之子許明全告訴我將ＵＶ─八七九號大貨車所欠之債款還清．
    ．我因害怕被對方修理，以致跑至勤工派出所將ＴＩ─七○八號大貨車報失竊等
    詞。由此可見，被告至現台中大里車輛停放地點欲向告訴人甲○○催討債務時，
    告訴人為避免債務之催討已先離開現場，應無疑義。再者，證人東記交通公司經
    理李明煌於警訊及偵查中亦稱：告訴人呂福春所有之ＴＩ─七○八號大貨車，係
    靠行在伊公司名下，案發當日被告及告訴人二人皆有打電話給他，被告稱該車他
    開走了，告訴人甲○○亦稱車子遭被告開走，伊並告訴甲○○債務糾紛自己解決
    等語。而證人李明煌與被告並不相識，衡諸一般常情，若告訴人甲○○未同意被
    告將車輛開至順車行停車內停放，其可直接報請警方偵辦，又何須給被告李明煌
    之電話，再由被告打電話給李明煌告知上揭貨車已由被告開至順益車行之理？因
    此，被告所辯上情，應堪採信。綜上所述，被告於案發當時，為促使告訴人甲○
    ○出面解決上開債務，先以電話告知告訴人甲○○欲將系爭車輛開往順益車行，
    並以電話請李明煌前往順益車行處理債務，本無直接或間接對告訴人父子有何施
    強暴、脅迫之行為。此外，復查無其他積極證據足資證明被告有何犯行，揆諸上
    揭法律規定及最高法院所揭示之判例意旨，自應為被告無罪之諭知。
四、據上論斷，應依刑事訴訟法第三百零一條第一項，判決如主文。
中      華      民      國    八十九    年     七       月    二十一    日
                                      臺灣臺中地方法院刑事第六庭
                                       法  官  黃峻隆
右正本證明與原本無異。
如不服本判決，應於送達後十日內，向本院提出上訴狀，上訴於台灣高等法院台中分
院（須附繕本）。
                                       書記官
中      華      民      國    八十九    年      七      月     二十一   日


司法院資訊處製作；財團法人民間司法改革基金會備份。
